【裁判字號】    97,交簡上,321
【裁判日期】    971217
【裁判案由】    過失傷害
【裁判全文】
臺灣桃園地方法院刑事判決           97年度交簡上字第321號
上  訴  人  乙○○（原名林雅惠）
即  被  告
選任辯護人  李國煒律師
上列上訴人因過失傷害案件，不服本院中華民國97年8 月27日97
年度壢交簡字第329 號第一審刑事簡易判決（聲請簡易判決處刑
案號：臺灣桃園地方法院檢察署96年度偵字第8048號），提起上
訴，本院管轄第二審之合議庭判決如下：
    主  文
上訴駁回。
乙○○緩刑肆年，緩刑期內付保護管束。
    事  實
一、乙○○於民國96年2 月9 日上午9 時50分許，駕駛車號8U-9
    713 號自小客車，沿桃園縣中壢市○○○街往西方向行駛，
    行至五光二街與五光三街無號誌交岔路口時，本應注意車前
    狀況，隨時採取必要之安全措施，且應減速慢行，作隨時停
    車之準備，而依當時天候陰、日間自然光線、道路鋪設柏油
    、路面乾燥、無缺陷、無障礙物、視距良好，並無不能注意
    之情事，竟疏未注意車前狀況，亦未減速，即貿然通過上開
    無號誌之交岔路口，適有未考領駕駛執照之丙○○酒後騎乘
    車號5FD-933 號重型機車，沿桃園縣中壢市○○○街往北方
    向行經該處，亦疏未注意汽車駕駛人飲用酒類後其吐氣所含
    酒精濃度超過每公升0.25毫克以上者，不得駕車，且汽車行
    至無號誌之交叉路口，未設標誌、標線或號誌劃分幹、支線
    道且車道數相同、同為直行車者，左方車應暫停讓右方車先
    行，竟未減速暫停，仍貿然行進，二車因而閃避不及，乙○
    ○自小客車左前車頭與丙○○機車右側車身發生碰撞，丙○
    ○遭撞擊後飛出機車車身，又碰撞停放於路口轉角之車號
    9P-5467 號自小客車，再撞擊路旁柱子，因而受有第5 、6
    頸椎骨折、頸神經受損等於身體上重大不治之重傷害。乙○
    ○於肇事後犯罪未被發覺前，向前來處理車禍相關事宜之員
    警莊毅群承認為肇事之人，並表示願受裁判之意。
二、案經乙○○自首暨丙○○之妻甲○○訴由桃園縣政府警察局
    中壢分局報請臺灣桃園地方法院檢察署檢察官偵查後聲請以
    簡易判決處刑。
    理  由
壹、證據能力方面：
一、按被告以外之人於審判外之言詞或書面陳述，除法律有規定
    者外，不得作為證據。又被告以外之人於審判外之陳述，經
    當事人於審判程序同意作為證據，法院審酌該言詞陳述或書
    面陳述作成時之情況，認為適當者，亦得為證據。當事人、
    代理人或辯護人於法院調查證據時，知有第159條第1項不得
    為證據之情形，而未於言詞辯論終結前聲明異議者，視為有
    前項之同意，刑事訴訟法第159條第1項及第159條之5分別定
    有明文。經查，本件公訴人、被告及其辯護人就證人范佐堂
    於警詢中之證述，在本院準備程序及審理程序中，就證據能
    力一節均表示無意見，且未於本案言詞辯論終結前聲明異議
    ；而本院審酌該證人於警偵時之陳述既係彼等於案發後就各
    自親身經歷之事實所為者，依其陳述作成時之情況並無不適
    當，且均非違法取得之證據，又查無證據力明顯過低之情形
    ，復經本院於審判期日就上開證據進行調查、辯論，則依前
    開規定，自均得為證據。
二、其次，本案認定事實所引用之文書證據，並無證據證明係公
    務員違背法定程式所取得，亦無刑事訴訟法第159 條之4 之
    顯有不可信之情況與不得作為證據之情形，本院斟酌本案卷
    內之證據並非非法取得，亦無證明力明顯過低之情形，且經
    本院於審判期日依法進行證據之調查、辯論，被告於訴訟上
    之程序權即已受保障，故前揭各該證據，亦均得採為證據，
    合先敘明。
貳、實體方面：
一、上開犯罪事實，業據被告乙○○於本院調查及審理時坦承不
    諱（見本院卷第20頁、97年12月3 日審判筆錄第2 頁），核
    與證人范佐堂於警詢中證述情節相符，復有道路交通事故現
    場圖、道路交通事故調查報告表(一)(二)、現場照片8 張、桃園
    縣政府警察局道路交通事故當事人酒精測定紀錄表、刑法第
    18 5條之3 觀察紀錄表、舉發違反道路交通管理事件通知單
    、汽車駕駛人酒後生理協調平衡檢測紀錄卡及道路交通事故
    當事人登記聯單等附卷可稽。而被害人丙○○確因本次車禍
    而受有第5 、6 頸椎骨折、頸神經受損等傷害，且於偵查中
    經檢察官函詢行政院國軍退除役官兵輔導委員會臺北榮民總
    醫院（下稱臺北榮總）結果，亦確認被害人已係頸脊髓損傷
    併四肢癱瘓之病人，下半身全癱，其雙側上肢雖可上舉，但
    肘關節肌力約2 至3 分，兩側手掌均無力，其所受傷勢已達
    重傷害之程度，此有臺北榮總住字第73020 、76855 號診斷
    證明書及同院96年6 月26日北總企字第0960011908號函在卷
    可稽（見偵卷第55至56頁、第61頁），至堪認被害人確因本
    次車禍而受有刑法第10條第4 項第6 款所規定於身體上受有
    重大不治之重傷無誤。
二、按汽車行駛時，駕駛人應注意車前狀況及兩車併行之間隔，
    並隨時採取必要之安全措施；行車速度，依速限標誌或標線
    之規定，無速限標誌或標線者，應依下列規定：行經設有彎
    道、坡路、狹路、狹橋、隧道、學校、醫院標誌之路段、道
    路施工路段、泥濘或積水道路、無號誌之交岔路口及其他人
    車擁擠處所，或因雨霧致視線不清或道路發生臨時障礙，均
    應減速慢行，作隨時停車之準備，此由徵諸道路交通安全規
    則第94條第3 項、第93條第1 項第2 款規定即明。上開規定
    既屬一般汽車駕駛人所應具備之正確認知及確實遵守之義務
    ，且依被告之智識、能力及當時天候陰、日間自然光線、道
    路鋪設柏油、路面乾燥、無缺陷、無障礙物、視距良好，並
    無不能注意之情事，詎被告竟仍疏於注意，貿然通過上開無
    號誌之交岔路口，其顯已違反上開規定而有過失至明。又由
    被害人於急診時之酒精測定紀錄表觀之，其於事故發生時血
    液酒精濃度測試值為143. 4mg/dl ，經換算後相當於吐氣酒
    精濃度0.717mg/l ，已超出法定標準值0.25mg/l甚多，參以
    被害人所騎乘重型機車右側車身與被告之左前車頭發生碰撞
    ，而案發現場係無號誌之交岔路口，被告與被害人則均為直
    行於未設標誌、標線或號誌劃分幹、支線道且車道數相同之
    車輛，洵見本案車禍事故發生之主因，端在於被害人於服用
    酒類後雖已達不能安全駕駛交通工具程度卻仍騎乘重機車，
    以及其於行經無號誌交岔路口時左方車未暫停禮讓右方車先
    行所致。是被害人因而與有過失，亦堪認定。本件經送請臺
    灣省桃園縣區車輛行車事故鑑定委員會鑑定肇事原因，鑑定
    結果仍同此認定，亦認被害人酒精濃度超出法定值駕駛重機
    車，行經無號誌交岔路口左方車未暫停讓右方車先行，為肇
    事主因；另無照駕車，有違規定；而被告駕駛自小客車，行
    經無號誌交岔路口未減速慢行，且未注意車前狀況，為肇事
    次因，此由徵諸臺灣省桃園縣區車輛行車事故鑑定委員會96
    年10月5 日桃縣行字第0965202748號函附鑑定意見書益明（
    見偵卷第67至70頁）。惟被告對於本件車禍之發生既有過失
    ，其過失犯行罪責，自不因被害人與有過失而得免除，僅係
    量刑時得資為參酌之事由而已，併此敘明。再者，衡諸一般
    經驗法則，苟非被告前開過失駕駛之行為，被害人丙○○當
    不致受有前開重傷害之結果，是被告之過失駕駛行為與被害
    人丙○○受重傷結果二者間，自具有相當因果關係。
三、綜上所述，本件被告過失致重傷害之罪行，事證明確，洵堪
    認定，應予依法論科。
、論罪科刑方面：
一、核被告乙○○所為，係犯刑法第284 條第1 項後段之過失致
    重傷罪。又被告於肇事後，在有偵查犯罪職權之機關尚不知
    何人為肇事者前，於警員莊毅群接獲通報趕往事故現場處理
    時，主動向警員莊毅群陳述經過，承認駕車肇事而自首接受
    裁判等情，此有卷附桃園縣政府警察局道路交通事故肇事人
    自首情形紀錄表在卷可稽（見偵卷第27頁），被告顯合於刑
    法第62條前段規定之自首要件，爰依該條規定減輕其刑。
二、原審認被告罪證明確，並參酌被告因前開過失致被害人丙○
    ○受有第5 、6 頸椎骨折及頸神經受損之重傷害，所生危害
    程度不淺，事後坦承犯行並曾與被害人成立民事調解，且被
    害人酒後騎乘機車行經交岔路口並未禮讓右方車先行為本件
    事故發生主因等一切情狀，量處有期徒刑6 月，並諭知易科
    罰金之折算標準；另因被告犯罪之時間，係在96年4 月24日
    以前，合於中華民國96年罪犯減刑條例第2 條第1 項第3 款
    之減刑規定，應依該條規定，減其宣告刑2 分之1 ，並就減
    得之刑諭知易科罰金之折算標準，經核其認事用法，並無違
    誤，量刑亦甚妥適。被告上訴以原判決未考量其經濟拮据，
    而非於調解後故不給付餘款云云，指稱原判決不當，並無理
    由，應予駁回。
三、末查，被告前於92年間，因過失傷害案件，經本院於92年6
    月2 日以91年度交易字第418 號判處有期徒刑4 月，經上訴
    臺灣高等法院而於92年8 月27日撤回上訴確定，並易科罰金
    執行完畢，有臺灣高等法院被告前案紀錄表在卷可稽，則其
    於5 年以內雖因過失再犯本件之罪，並受有期徒刑以上之宣
    告，惟其既未曾因故意犯罪受有期徒刑以上刑之宣告，參酌
    刑法第74條之修正理由第2 項說明，並考量被告已坦白承認
    本案犯行，勇於接受處罰，為彌補被害人所受損害亦積極與
    其家屬就所剩賠償餘款達成分期清償之協議，有和解協議書
    、授權書及存摺影本附卷足憑。本院信被告經此教訓，當知
    所警惕而無再犯之虞，因認對其所宣告之刑，以暫不執行為
    適當，爰予宣告緩刑4 年，以觀後效，用啟自新。另為使習
    於忽略道路交通安全之被告得以澈底記取教訓，建立正確之
    法律觀念，並由國家機關適時提供必要之輔導及督促（含法
    治教育課程），以預防再犯，爰併依刑法第93條第1 項第2
    款、第74條第2 項第8 款規定宣告緩刑期內付保護管束，俾
    由執行機關能予適當之協助及指導。惟被告於緩刑期間內，
    如因故意犯罪致受有期徒刑以上刑之宣告者，或違反保護管
    束規則情節重大者，仍將撤銷緩刑並執行原有刑期，附此敘
    明。
據上論斷，應依刑事訴訟法第455 條之1 第1 項、第3 項、第36
4 條、第368 條，刑法第74條第1 項第1 款、第2 項第8 款、第
93 條 第1 項第2 款，判決如主文。
本案經檢察官吳佳美到庭執行職務。
中    華    民    國    97    年    12    月    17    日
                  刑事第八庭   審判長法  官   蕭世昌
                                     法  官   張明儀
                                     法  官   呂綺珍
以上正本證明與原本無異
不得上訴
                                     書記官   范升福
中    華    民    國    97    年    12    月    17    日


司法院資訊處製作；財團法人民間司法改革基金會備份。
